ACORDAO-COMPLETO-2438454

ACÓRDÃO 12576/2020 ATA 40/2020 - SEGUNDA CÂMARA

VISTO, relatado e discutido o ato de concessão de aposentadoria a Sônia Maria dos Santos no cargo de Assistente em Administração (Nível Médio) da Universidade Federal de Campina Grande, submetido, para fins de registro, à apreciação desta Corte de Contas, nos termos do art. 71, inciso III, da Constituição Federal. 
ACORDAM os ministros do Tribunal de Contas da União, reunidos em sessão da 2ª Câmara, ante as razões expostas pela relatora, e com fundamento nos artigos 71, incisos III e IX, da Constituição Federal de 1988, 1º, inciso V, e 39, inciso II, da Lei 8.443/1992, 1º, inciso VIII, 259, inciso II, e 262 do Regimento Interno, 8º da Resolução TCU 206/2007 e 19 da Instrução Normativa TCU 78/2018, bem como na Súmula TCU 106, em: 
9.1. considerar ilegal o ato de aposentadoria em análise e negar-lhe registro; 
9.2. dispensar a reposição das importâncias indevidamente recebidas de boa-fé pela beneficiária até a data da notificação desta deliberação à unidade jurisdicionada; 
9.3. determinar à Universidade Federal de Campina Grande que, no prazo de 15 (quinze) dias, a contar da ciência desta deliberação:
9.3.1. faça cessar os pagamentos decorrentes do ato impugnado, comunicando ao TCU, no prazo de 15 (quinze) dias, as providências adotadas;
9.3.2. cadastre novo ato, livre da irregularidade apontada, submetendo-o ao TCU, no prazo de 30 (trinta) dias; 
9.3.3. comunique a Sônia Maria dos Santos a deliberação deste Tribunal, alertando-a de que o efeito suspensivo proveniente de eventual interposição de recursos no TCU não a eximirá da devolução dos valores indevidamente recebidos após a notificação, em caso de desprovimento dos apelos.

Ato de concessão de aposentadoria a ex-servidora da Universidade Federal de Campina Grande.

Segunda Câmara

Universidade Federal de Campina Grande.

3. Interessada: Sônia Maria dos Santos (CPF XXX.659.504-XX).

13.1. Ministros presentes: Augusto Nardes (na Presidência), Aroldo Cedraz e Ana Arraes (Relatora).
13.2. Ministro-Substituto convocado: Marcos Bemquerer Costa.
13.3. Ministro-Substituto presente: André Luís de Carvalho.

ANA ARRAES

Trata-se de ato de concessão de aposentadoria a Sônia Maria dos Santos, ex-servidora da Universidade Federal de Campina Grande, submetido, para fim de registro, à apreciação do Tribunal de Contas da União, de acordo com o art. 71, inciso III, da Constituição Federal. 
2.	O cadastramento e a disponibilização ao TCU ocorreram por intermédio do Sistema de Apreciação e Registro de Atos de Admissão e Concessões (Sisac) , na forma da Instrução Normativa TCU 55/2007.
3.	No parecer do controle interno, consta o pagamento de adicional de tempo de serviço (ATS) a maior. Constatou-se que a interessada percebe 16% a título de adicional, apesar de o devido ser o percentual de 14%. 
4.	Na instrução de mérito, a unidade técnica propõe julgar ilegal o ato, negando-lhe registro. 
5. 	O Ministério Público junto ao Tribunal acompanha a unidade técnica. 
	É o Relatório.

não há.

Procuradora-geral Cristina Machado da Costa e Silva.

Aposentadoria. Universidade Federal de Campina Grande. Adicional de Tempo de Serviço. Percentual superior ao valor devido. Ato Ilegal. Negativa de Registro.

APOSENTADORIA (APOS)

Secretaria de Fiscalização de Pessoal (Sefip).

Trata-se de ato de concessão de aposentadoria a Sônia Maria dos Santos, ex-servidora da Universidade Federal de Campina Grande, submetido, para fim de registro, à apreciação do Tribunal de Contas da União, de acordo com o art. 71, inciso III, da Constituição Federal. 
2.	Foi constatado pagamento a maior do adicional de tempo de serviço (ATS) incorporado aos proventos da beneficiária. Transcrevo, a propósito, excerto da instrução da unidade técnica:
"4.	Em consulta ao contracheque à peça 2 e em cotejo com a tabela salarial à peça 4, não se verifica a irregularidade nos proventos pagos, exceto em relação ao pagamento de Adicional por Tempo de Serviço (ATS) . Cabe destacar que o nível/classe ("D-3-14") atualmente corresponde ao "P-32", conforme tabela de correlação à peça 3.
5.	No que tange ao pagamento de ATS, o Controle Interno (CI) emitiu o seu parecer pela legalidade com o seguinte apontamento:
'Pagamento de anuênio a maior. Constatamos o pagamento de 16% a título de ATS ao invés de 14%. A Unidade não apresentou o MANDADO DE SEGURANÇA COLETIVO 0006411-16.2003.4.05.8201, impetrado pelo SINTESUF-CG, cuja decisão judicial, já transitada em julgado, foi favorável ao pleito, também não anexou lista contendo o nome do respectivo servidor.'
6.	Nos termos da MP 2.225-45/2001, o ATS foi revogado, respeitadas as situações constituídas até 8 março de 1999. Neste caso, considerando-se o ingresso no cargo e no órgão em 01/03/1985; tem-se que, até a data de 8/3/1999, a interessada faria jus a 14% de ATS."
3.	Ora, o percentual incorreto do adicional de tempo de serviço acarreta a ilegalidade do ato de aposentadoria. Nesse sentido, destaco os seguintes precedentes: Acórdão 5006/2020-TCU-Primeira Câmara (rel. min. Benjamin Zymler) , Acórdão 11318/2020-TCU-Primeira Câmara (rel. min. Walton Alencar Rodrigues) e Acórdão 9556/2018-TCU-Segunda Câmara (rel. min.-subst. André de Carvalho) ; cumpre, portanto, considerar o ato em exame ilegal, negando-lhe registro.
4.	Observo, por oportuno, que a sentença judicial supramencionada apenas impediu a União de efetuar os descontos em folha das parcelas indevidamente pagas a título de ATS; em sua parte dispositiva, nada afirma sobre a legalidade da parcela da interessada.
5.	Por outro lado, a competência do TCU, prevista no art. 70, III, da CF/88, de apreciar, para fins de registro, as concessões de aposentadoria, é dele privativa, sendo que não pode ser revista pelo Poder Judiciário. Assim, independentemente do deslinde do processo judicial, deve-se manter o julgamento pela ilegalidade da concessão em apreço. Confiram-se, a propósito, os seguintes precedentes: Acórdão 984/2015-TCU-Segunda Câmara (rel. min. Raimundo Carreiro) e Acórdão 1723/2017-TCU-Primeira Câmara (rel. min. Vital do Rêgo) .
6. 	Por fim, vale lembrar que o ato em apreciação deu entrada neste Tribunal há menos de cinco anos, não sendo aplicável, portanto, o procedimento de contraditório e ampla defesa determinado pelo Acórdão 587/2011-TCU-Plenário.
	Ante o exposto, voto por que o Tribunal adote a minuta de acórdão que submeto à consideração deste Colegiado.
TCU, Sala das Sessões Ministro Luciano Brandão Alves de Souza, em 10 de novembro de 2020.
ANA ARRAES 
Relatora